【裁判字號】    99,易,374
【裁判日期】    991028
【裁判案由】    重利等
【裁判全文】
臺灣花蓮地方法院刑事判決               99年度易字第374號
公  訴  人  臺灣花蓮地方法院檢察署檢察官
被      告  丙○○
            甲○○
上列被告因重利等案件，經檢察官提起公訴（99年度偵字第1168
號），被告於準備程序中就被訴事實為有罪之陳述，經本院裁定
改依簡式程序審理，判決如下：
    主  文
丙○○犯重利罪，共貳罪，各處有期徒刑貳月，如易科罰金，均
以新臺幣壹仟元折算壹日。又犯恐嚇罪，處拘役肆拾日，如易科
罰金，以新臺幣壹仟元折算壹日。又犯恐嚇罪，處拘役肆拾日，
如易科罰金，以新臺幣壹仟元折算壹日；扣案行動電話壹支（含
0000000000號SIM卡壹張） ，沒收之。應執行有期徒刑參月、拘
役陸拾日，如易科罰金，均以新臺幣壹仟元折算壹日；扣案行動
電話壹支（含0000000000號SIM卡壹張），沒收之。
甲○○犯重利罪，處有期徒刑貳月，如易科罰金，以新臺幣壹仟
元折算壹日。
    事  實
一、丙○○基於重利及恐嚇之犯意，分別為以下之犯行：
(一)於民國98年6月15日、6月30日、7月3日、7月7日、7月9日、
     7月14日、7月15日、7月20日、7月21日及7月24日，乘丁○○急迫、輕率及無經驗，由丁○○交付以自己為發票人之支
    票作為擔保，而以每10天為1期，每期每新臺幣（下同）1萬
    元收取1,000元之利息計算方式，陸續借款與丁○○，共計1
    10萬元，並預扣第 1期之利息，其餘利息則由丙○○以電話
    與丁○○連絡後再前往收取。
(二)嗣丁○○因無力負擔債務，經丙○○多次電話催討均不接電
    話或關機，丙○○遂基於恐嚇之犯意，接續於98年 8月2日8
    時53分、8月4日8時54分及8月8日8時54分許，以行動電話傳
    送簡訊至丁○○行動電話，恫稱：「炳兄躲好一點台北很小
    你爸爸已經跟我們見面希望你想一下後果、「炳兄你不接電
    話我會以本票還有支票金額下去處理你自己看著辦」、「炳
    兄關機不能解決問題」等語，以此加害生命、身體、財產之
    事恐嚇丁○○，致丁○○因而心生畏懼，致生危害於生命、
    身體、財產之安全。
(三)丙○○因丁○○拒不出面處理債務問題，於98年 8月19日前
    往位於花蓮市○○街89號，丁○○所經營之鏈州瓦斯行尋找
    丁○○無著，遂對該瓦斯行之會計人員己○○恫稱：要把老
    闆（即丁○○）找出來，不然就要伊還錢等語，並接續於同
    日14時24分及25分，以其所有0000000000號之行動電話，傳
    送相同內容之簡訊至己○○之行動電話，恫稱：「官姐兩天
    不出面我會提出告訴告你詐欺最好是接電話」等語，以此加
    害財產之事恐嚇己○○，致己○○因而心生畏懼，致生危害
    於財產之安全。
(四)於98年 9月15日，乘戊○○急迫、輕率及無經驗，由戊○○
    交付以自己為發票人，票面金額16萬元之本票 1張作為擔保
    ，而以每10天為1期，每期收取 1萬6,000元之利息計算方式
    ，借款16萬元與戊○○，並預扣第 1期之利息，實際交付14
    萬4,000元與戊○○。
二、甲○○基於重利之接續犯意，於98年3月至4月間，乘乙○○
    急迫、輕率及無經驗，由乙○○交付以自己、陳正雄、林崇
    仁及林美慧為發票人之本票作為擔保，而以每7天為1期，每
    期每1萬元收取1,000元之利息計算方式，陸續借款與乙○○
    7、8次，共計39萬元，並預扣第 1期之利息，其餘利息則由
    甲○○以電話與乙○○連絡後再前往收取。
三、經警據報後，持本院核發之搜索票執行搜索，扣得丁○○為
    發票人之支票 2張，戊○○、陳正雄、林美慧、林崇仁、乙○○為發票人之本票各 1張，及丙○○所有含0000000000號
    SIM卡之行動電話1支。
四、案經花蓮縣警察局花蓮分局報告臺灣花蓮地方法院檢察署檢
    察官偵查起訴。
    理  由
一、本件係經被告丙○○、甲○○於準備程序當庭表示認罪，而
    經本院裁定以簡式審判程序加以審理，則依據刑事訴訟法第
    273條之2、同法第159條第2項之規定，不適用傳聞法則有關
    限制證據能力之相關規定，合先敘明。
二、上揭犯罪事實，業據被告丙○○、甲○○於本院準備程序及
    審理時坦承不諱（見本院卷第 13-14、22頁），核與被害人
    丁○○、己○○、乙○○於警詢及偵訊、被害人戊○○於警
    詢之證述情節大致相符（見警卷第 47-53、67-71、78-84、
    87-91頁，偵卷第 13-17頁），復有簡訊翻拍照片7張、扣案
    本票7張（見警卷第100-110頁，偵卷第22頁）在卷可資佐證
    ，是依上揭補強證據已足認被告 2人所為之任意性自白，核
    與事實相符，本件事證明確，被告2人之犯行均堪予認定。
三、核被告丙○○所為，係犯2次刑法第344條之重利罪，及 2次
    刑法第305條之恐嚇罪；被告甲○○所為，係犯刑法第344條
    之重利罪。被告丙○○對證人丁○○、被告甲○○對乙○○
    數次為借款及收取重利之行為；被告丙○○分別對丁○○、
    曾文官為數次之恐嚇行為，其等對同一被害人所為之數行為
    於密切接近之時地實施，侵害同一法益，各行為之獨立性極
    為薄弱，依一般社會健全觀念，在時間差距上，難以強行分
    開，在刑法評價上，以視為數個舉動之接續施行，合為包括
    之一行為予以評價，較為合理，屬接續犯，而為包括之一罪
    。被告丙○○分別對不同被害人為重利、恐嚇之行為，犯意
    各別，行為互殊，應分論併罰。爰審酌被告丙○○、甲○○
    均高職畢業之智識程度，被告丙○○職業為司機、被告甲○○於餐廳工作，均不思正途獲取財物，反利用他人急迫之際
    而牟取厚利，破壞社會金融秩序，行為之手段，所收取之利
    息，被害人等所受之損害，及被告丙○○於不思以正常管道
    收取債務，出言恫嚇被害人丁○○、曾文官，惟情節尚非嚴
    重，以及被告 2人坦承犯行之犯後態度良好等一切情狀，量
    處如主文所示之刑，並就被告丙○○部分定其應執行之刑，
    及均諭知易科罰金之折算標準。扣案之行動電話1支（含000
     0000000號SIM卡1張），係被告丙○○所有，業據被告丙○○供承在卷（見警卷第 3頁），且為其傳送簡訊恐嚇曾文官
    所用之物，爰依刑法第38條第1項第2款宣告沒收。至扣案含
    0000000000、0000000000號SIM卡之行動電話各1支，雖為被
    告丙○○所有，然並無證據認為係供本件重利或恐嚇所用之
    物；而扣案支票及本票雖係被告丙○○、甲○○犯罪所得之
    物，且為渠等所有，然因渠等尚得向被害人請求返還本金及
    法定利息，均不為沒收之諭知，附此敘明。
據上論斷，應依刑事訴訟法第273條之 1第1項、第299條第1項前
段，刑法第305條、第344條、第41條第1項前段、第51條第5款、
第6款、第38條第1項第2款，刑法施行法第1條之1第 1項、第2項
前段，判決如主文。
本案經檢察官林英正到庭執行職務。
中    華    民    國    99    年    10    月    28    日
                  刑事第三庭    法  官  吳育汝
以上正本證明與原本無異。
如不服本判決應於收受送達後10日內向本院提出上訴書狀，並應
敘述具體理由。其未敘述上訴理由者，應於上訴期間屆滿後20日
內向本院補提理由書(均須按他造當事人之人數附繕本)「切勿逕
送上級法院」。告訴人或被害人如對於本判決不服者，應具備理
由請求檢察官上訴，其上訴期間之計算係以檢察官收受判決正本
之日期為準。
中    華    民    國    99    年    10    月    28    日
                                書記官
附錄論罪科刑法條：
刑法第305條
以加害生命、身體、自由、名譽、財產之事，恐嚇他人致生危害
於安全者，處2年以下有期徒刑、拘役或3百元以下罰金。
刑法第344條
乘他人急迫、輕率或無經驗貸以金錢或其他物品，而取得與原本
顯不相當之重利者，處1年以下有期徒刑、拘役或科或併科1千元
以下罰金。

司法院資訊處製作；財團法人民間司法改革基金會備份。
